---
title: "R - Datasets"
author: "Felipe Duarte"
date: "2026-05-10"
output: html_document
---

### ability.cov
Testes de Capacidade e Inteligência
Foram realizados seis testes a 112 indivíduos.

```{r setup, warning = FALSE, error = FALSE}
ability.cov$cov
dim(ability.cov$cov)
```

### BOD
Demanda Bioquímica de Oxigénio
A tabela de dados da DBO tem 6 linhas e 2 colunas, apresentando a demanda bioquímica de oxigénio em função do tempo numa avaliação da qualidade da água. 

```{r}
BOD
```

### chickwts

Peso dos frangos por tipo de ração, foi realizada uma experiência para medir e comparar a eficácia de vários suplementos alimentares na taxa de crescimento dos frangos. 

```{r}
dim(chickwts)
head(chickwts)
```

### CO2

Absorção de dióxido de carbono em gramíneas

A tabela de dados de CO₂ contém 84 linhas e 5 colunas com dados de uma experiência sobre a tolerância ao frio da espécie de gramínea Echinochloa crus-galli.

```{r}
dim(CO2)
head(CO2)
```

## Referências

[The R Datasets Package](https://stat.ethz.ch/R-manual/R-devel/library/datasets/html/00Index.html)