---
title: "Estatística - Média"
author: "Felipe Duarte"
date: "2026-05-15"
output: html_document
---

Média (`mean`) representado por $\bar{x}$ e é definido como a soma de todos os valores, dividido pelo número de valores.

$$
mean = \bar{x} = \frac{1}{n}\sum_{i=1}^{n} x_i
$$
n: é o número total de registros ou observações de uma amostra.

Se fosse uma população, seria representado por N

$$
mean = \bar{x} = \frac{1}{N}\sum_{i=1}^{N} x_i
$$

$$
\bar{x} = \frac{1}{n}\sum_{i=1}^{n} x_1 + x_2 + x_3 + x_4 + x_5 + x_6 + ... x_n
$$

## Calculando a média do dataset `BOD`

```{r setup}
BOD
```

### Coluna de demanda (*demand*)

$$
\bar{x} = \frac{1}{6}\sum_{1}^{6} 8.3 + 10.3 + 19.0 + 16.0 + 15.6 + 19.8
$$
$$
\bar{x} = \frac{89.0}{6} 
$$

$$
\bar{x} = 14.83333
$$
Usando a função `mean`
```{r}
mean(BOD$demand)
```

### Coluna de tempo (*time*)

$$
\bar{x} = \frac{1}{6}\sum_{1}^{6} 1 + 2 + 3 + 4 + 5 + 7
$$ 

$$
\bar{x} = \frac{1 + 2 + 3 + 4 + 5 + 7}{6}
$$
$$
\bar{x} = \frac{22}{6}
$$
$$
\bar{x} = 3.666667
$$

```{r}
mean(BOD$Time)
```

## Referências
BRUCE, Peter; BRUCE, Andrew. **Estatística prática para cientistas de dados: 50 conceitos essenciais.** Rio de Janeiro: Alta Books, 2019. 